【裁判字號】    99,抗,290
【裁判日期】    990716
【裁判案由】    聲明異議
【裁判全文】
臺灣高等法院臺中分院民事裁定  99年度抗字第290號
抗  告  人  乙○○
上列抗告人與相對人甲○○間聲明異議事件，對於中華民國99年
5月24日臺灣彰化地方法院99年度事聲字第37號裁定提起抗告，
本院裁定如下：
    主  文
抗告駁回。
抗告費用由抗告人負擔。
    理  由
一、按聲請發還因假扣押提供之擔保物或保證書，依民事訴訟法
    第106條準用第104條第1項之規定，須有「應供擔保之原因
    消滅」、「供擔保人證明受擔保利益人同意返還」、「訴訟
    終結後，供擔保人證明已定20日以上之期間，催告受擔保利
    益人行使權利而未行使，或法院依供擔保人之聲請，通知受
    擔保利益人於一定期間內行使權利並向法院為行使權利之證
    明而未證明」等各款情形之一者，始得為之。次按因釋明假
    扣押之原因而供之擔保，係擔保債務人因假扣押所應受之損
    害，故必待無損害發生，或債權人本案勝訴確定，或就所生
    之損害已經賠償時，始得謂供擔保之原因消滅（最高法院53
    年台抗字第279號判例意旨參照）。
二、抗告人於原法院聲明異議意旨略以：本件原裁定以抗告人因
    假扣押執行受有損失，而對相對人提起損害賠償訴訟既經法
    院判決抗告人敗訴確定在案，則相對人所提之上開擔保金應
    認供擔保原因已消滅，而准許相對人聲請返還擔保金。惟查
    相對人並未「撤封」抗告人之執行，抗告人之財產現仍由相
    對人扣押中，原裁定准予相對人返還提存物，實屬違法，爰
    聲明原裁定廢棄，相對人之聲請駁回。
三、抗告意旨略以：本返還提存事件，相對人所提出之擔保金新
    台幣（下同）334,000元，並非相對人甲○○提出的，整個
    借貸對象與過程都與甲○○無關，他只是其母白素貞利用的
    人頭，並掌握整個借貸的操作。又稱遭相對人母親白素貞詐
    領金額太多並提出被多兌領的支票影本乙件附卷，聲明暫緩
    發還相對人之擔保金，並將依法提供擔保金擔保云云。
四、查本件相對人與抗告人間請求損害賠償事件，相對人前遵臺
    灣彰化地方法院院97年度裁全字第4001號民事裁定，為擔保
    假扣押，曾提供334,000元為擔保金，並以該院98年度存字
    第61號提存事件提存在案，相對人並持上開假扣押裁定對抗
    告人聲請強制執行，由臺灣彰化地方法院民事執行處以98年
    度執全字第61號執行事件受理。相對人上開損害賠償之本案
    請求，經臺灣彰化地方法院於98年5月8日以98年訴字第175
    號民事判決敗訴確定，其後抗告人主張相對人不當假扣押，
    對相對人提起損害賠償之訴，經臺灣彰化地方法院於98年10
    月26日以98年度彰簡字第416號民事判決駁回抗告人之訴確
    定等事實，業經相對人提出上開97年度裁全字第4001號裁定
    、提存書、98年度訴字第175號民事判決、98年度彰簡字第
    416號民事判決為證，並經臺灣彰化地方法院調閱97年度裁
    全字第1004號假扣押卷、98年度存字第61號擔保提存卷、98
    年度執全第61號執行卷、98年度字第175號民事卷、98年度
    彰簡字第416號卷查明屬實，自堪信為真。
五、按相對人為假扣押而提供之擔保金，旨在擔保其債務人因假
    扣押所受之損害，故依上開判例意旨，必待相對人無損害發
    生，或債權人本案勝訴確定，或就所生之損害已經賠償時，
    始得謂「應供擔保之原因消滅」。抗告人就相對人假扣押所
    受之損害，已提起損害賠償之訴，業經法院判決駁回其請求
    確定在案已如前述，足認抗告人因遭相對人聲請假扣押並無
    損害發生，則依上開說明，應認相對人應供擔保之原因業已
    消滅，揆諸前揭說明，原審因而依供擔保人之聲請，裁定命
    返還其提存物，核無違誤。至於抗告意旨謂相對人母親白素
    貞乙節，與本件返還擔保金事件並無相關，應認為抗告為無
    理由，應予駁回其抗告。
六、據上論結，本件抗告為無理由，爰依民事訴訟法第495條之1
    第1項、第449條第1項、第95條、第78條，裁定如主文。
中    華    民    國    99    年    7     月    16    日
                民事第五庭    審判長法  官  童有德
                                    法  官  古金男
                                    法  官  鄭金龍
以上正本係照原本作成。
不得再抗告。
                                    書記官  姚錫鈞
中    華    民    國    99    年    7     月    16    日
                                                      Ｓ

司法院資訊處製作；財團法人民間司法改革基金會備份。
